【裁判字號】    98,台上,4351
【裁判日期】    980730
【裁判案由】    違反毒品危害防制條例等罪
【裁判全文】
最高法院刑事判決            九十八年度台上字第四三五一號
上  訴  人  甲○○
            乙○○
            丙○○
            戊○○
            丁○○
上列上訴人等因違反毒品危害防制條例等罪案件，不服台灣高等
法院台中分院中華民國九十八年四月二十一日第二審判決（九十
七年度上訴字第三０八六號，起訴案號：台灣彰化地方法院檢察
署九十六年度偵字第九八０三、一０五八七、一０六八一、一一
三四五、一一三四六號），提起上訴，本院判決如下：
    主  文
上訴駁回。
    理  由
按刑事訴訟法第三百七十七條規定，上訴於第三審法院，非以判
決違背法令為理由，不得為之。是提起第三審上訴，應以原判決
違背法令為理由，係屬法定要件。如果上訴理由書狀並未依據卷
內訴訟資料，具體指摘原判決不適用何種法則或如何適用不當，
或所指摘原判決違法情事，顯與法律規定得為第三審上訴理由之
違法情形，不相適合時，均應認其上訴為不合法律上之程式，予
以駁回。本件原判決綜合全部卷證資料，認上訴人甲○○有如其
附表（下稱附表）一編號1.5.7.所載販賣第二級毒品MDMA及販賣
第三級毒品愷他命犯行；上訴人乙○○、丙○○、戊○○、丁○
○有如其事實欄所載之販賣第二級毒品MDMA、販賣或轉讓第三級
毒品愷他命等犯行，已詳敘所憑之證據與認定之理由；對於甲○
○辯稱未與乙○○共同販毒，未販賣附表一編號1.2.之毒品；乙
○○辯稱：未販賣同表編號1.2.6.之毒品；丙○○辯稱：未販賣
或轉讓毒品予林佩玲；戊○○、丁○○均辯稱：僅協助翁聖貿（
另案判處罪刑確定）交付毒品，未收取價金云云，均不足採信，
亦依調查所得證據詳予指駁、說明。因認上訴人等犯行明確，而
維持第一審論處甲○○共同販賣第二級毒品二罪刑（附表一編號
1.，均量處有期徒刑），及共同販賣第三級毒品十三罪罪刑（同
表編號5.7.）；論處乙○○共同販賣第二級毒品二罪刑（同表編
號1.，均量處有期徒刑），及共同販賣第三級毒品二十六罪罪刑
（同表編號2.至8.）；論處丙○○販賣第二級毒品三罪（均累犯
）刑（附表二編號1.，均量處有期徒刑）及販賣第三級毒品三罪
（累犯）刑（同表編號2.），暨明知為禁藥轉讓五罪（均累犯）
刑（附表四編號1.至3.）；論處戊○○共同販賣第二級毒品罪刑
（附表三之一編號1.，量處有期徒刑），及共同販賣第三級毒品
四罪刑（同表編號2.至4.）；依想像競合犯之規定，從一重論處
丁○○共同販賣第二級毒品罪刑（附表三之二編號2.，量處有期
徒刑），及共同販賣第三級毒品四罪刑（同表編號1.）之判決，
駁回上訴人等在第二審該部分之上訴。上訴意旨甲○○略稱：原
判決未詳細認定其販賣毒品MDMA予吳俊銘之時間及地點；又對同
案被告乙○○於原審有利於其之證詞，未說明不予採信之理由，
遽採吳俊銘於第一審不確定之供述為論處甲○○犯罪之基礎，有
判決理由不備之違法。乙○○略稱：本案未查扣任何毒品或電子
秤、分裝袋等補強證據，原判決僅憑乙○○自白之供述認定其犯
罪，未調查其他補強證據，又未敘明乙○○自白之供述具證據能
力之理由，逕採為論罪之基礎，有證據調查未盡及判決理由不備
之違法。丙○○略稱：(一)、原判決以其與另案被告翁聖貿間無證
據關聯性之通訊監察譯文，為認定其有販賣毒品予林佩玲之證據
，採證違法；又對其及林佩玲先後矛盾之供述，未說明如何憑採
之理由，有判決不備理由之違法。(二)、原判決既認定丙○○有無
償轉讓毒品予林佩玲之犯行，又認定其有販賣毒品予林佩玲之犯
罪，且未調查其究否賺取毒品價差，逕論以販賣毒品之罪，有判
決理由矛盾及證據調查未盡之違法。戊○○略以：原判決未課以
檢察官舉證責任，遽為認定其有販毒營利之意圖，顯然違法；又
戊○○所犯各罪之時間相距僅三月餘，原判決未論以包括一罪，
復未斟酌刑法第五十七條之規定，重判應執行有期徒刑七年，均
有判決不適用法則之違法。丁○○略以：其無販毒牟利之意圖，
亦未實際賺取利益，其於警詢供承犯罪，乃遭警不正取供所致；
又原判決量刑過重等語。惟查：(一)、犯罪事實之認定，證據之取
捨及其證明力如何，乃事實審法院自由判斷之職權，如其取捨不
違背經驗法則與論理法則，即不得指為違法，而據為上訴第三審
之理由。原判決綜合全案證據，為上訴人等有罪之認定，已說明
依憑上訴人等供承全部或部分犯罪事實之供述，與證人吳俊銘、
顏上智、李○彥、謝○代、林○佑、蔡○哲、林○儒（年籍、姓
名均詳卷）、同案被告甲○○、乙○○、丙○○、林佩玲（經原
審判處無罪確定）之證詞如何互核相符，摒棄上訴人等否認犯罪
之各辯解，及乙○○於原審供證甲○○不知其販賣毒品愷他命予
吳俊銘、林○佑等之陳述，如何不足為甲○○有利之認定，復斟
酌卷附行動電話通訊監察譯文等證據資料，參互勾稽判斷，於理
由內詳為論述指駁，並敘明本於調查所得之心證，分別定其取捨
而為事實判斷之理由，所為論斷及說明，核無採證違法，或與客
觀存在之經驗與論理法則相違之情形，自屬事實審取捨證據職權
之適法行使，尚難漫指為違法。(二)、販賣毒品罪之成立，並不以
經查獲毒品、磅秤等物為必要之證明方法。原判決依憑卷內證據
資料，已詳述非依憑乙○○之自白供述為認定其犯罪之唯一證據
之理由，已如前述，於法並無不合。乙○○上訴意旨執未扣獲毒
品、磅秤等必要證據為佐證，指摘原判決違法，非適法之第三審
上訴理由。又依據原審筆錄之記載，乙○○於原審並未提出其於
偵審之自白供述非出於任意性之抗辯（見原審卷第一一七頁以下
、第一五五頁以下、第二０七頁以下），於審判長訊以「對於被
告在警詢、偵查、原審、本院歷次筆錄所言，有何意見？」時，
亦表示「沒有意見」（見原審卷第二一０頁背面、第二一一頁）
，原判決執其於偵審之自白供述為論罪之依據，無悖證據法則。
再原判決並未以丁○○於警詢之供述為論罪之基礎，丁○○上訴
意旨以其警詢陳述係遭警不正取供云云，指摘原判決違法，顯非
依卷內訴訟資料而為指摘，仍非適法之第三審上訴理由。(三)、所
謂販賣毒品係指以營利為目的，意圖販賣而有販入或賣出毒品之
行為而言，其販入及賣出之行為，不必二者兼備，有一即屬成立
，亦不論是否果真獲得利益。原判決已敘明如何認定丙○○、戊
○○、丁○○有販賣毒品營利之理由稽詳，符合論理法則且不違
背社會經驗之合理判斷，至實際獲利若干，均無礙渠等有本件販
賣毒品犯行之認定。(四)、刑法第五十六條關於連續犯之規定，於
民國九十四年二月二日已修正刪除，並於九十五年七月一日起施
行。依其修正理由「對繼續犯同一罪名之罪者，均適用連續犯之
規定論處，不無鼓勵犯罪之嫌，亦使國家刑罰權之行使發生不合
理之現象」「基於連續犯原為數罪之本質及刑罰公平原則之考量
，爰刪除有關連續犯之規定」等旨，即係將本應各自獨立評價之
數罪，回歸本應賦予複數法律效果之原貌。而所謂集合犯是指立
法者所制定之犯罪構成要件中，本就預定有數個同種類之行為將
反覆實行之犯罪，而將各自實現犯罪構成要件之多數行為，包括
論以一罪。是關於集合犯之判斷，除應考量行為人主觀上是否出
於反覆實行之概括犯意外，尚應斟酌客觀上之法律規範本來意涵
、實現該犯罪目的之必要手段、社會生活經驗中該犯罪必然反覆
實行之常態與社會之通念等因素。觀諸毒品危害防制條例之販賣
毒品罪之構成要件文義，實無從認定立法者本即預定該犯罪之本
質，必有數個同種類行為而反覆實行之集合犯行，於社會通念，
亦難認持續販賣毒品仍屬常態或得容許一再違犯，故販賣毒品罪
，難認係集合犯。基此，對於刑法修正施行後多次販賣毒品之犯
行，採一罪一罰始符立法本旨。原判決秉此法律見解，認定戊○
○於附表三之一各販賣毒品罪名，應分論併罰，無不適用法則之
違法。(五)、量刑輕重及應執行刑之量定，係屬事實審法院得依職
權自由裁量之事項。苟已以行為人之責任為基礎，並審酌刑法第
五十七條各款所列情狀而未逾越法定刑度；及於同法第五十一條
規定範圍內定其應執行之刑，即不得任意指摘為違法。戊○○、
丁○○所論處之販賣第二級毒品、第三級毒品之罪，係屬法定最
輕本刑為七年以上或五年以上有期徒刑之罪，原判決已於理由內
敘明第一審如何依刑法第五十七條之規定審酌渠等犯罪之一切情
狀，而於法定刑度及法律規定之範圍內量處適當之刑，併定其應
執行之刑之理由，既未逾越法定刑度或範圍，又未濫用權限，無
違法可言。此外，上訴意旨，就原審依職權採證認事之適法行使
，或就原判決已說明事項，專憑己見，泛指為違法，且為單純事
實之爭執，或與判決本旨無關之枝節問題為事實之爭辯，俱非適
法之第三審上訴理由。依前揭說明，應認其等該部分之上訴不合
法律上之程式，均予以駁回。又上訴人甲○○不服附表一編號2.
至4.、編號6.、8.所載販賣毒品愷他命部分之判決，其上訴意旨
，僅以「原審判決所為認事用法，尚有多處違誤，被告實難甘服
」或「該判決既昧於事實，且任意推定事實，又對被告之證據漏
而不審，其判決已有違背法令之情，殊難令被告甘服」為理由，
對原判決該等部分究竟如何違背法令，並無一語涉及，其此部分
上訴自屬不合法律上之程式，應併予駁回。
據上論結，應依刑事訴訟法第三百九十五條前段，判決如主文。
中    華    民    國  九十八  年    七    月   三十   日
                      最高法院刑事第十一庭
                          審判長法官  石  木  欽
                                法官  洪  佳  濱
                                法官  韓  金  秀
                                法官  呂  丹  玉
                                法官  段  景  榕
      本件正本證明與原本無異
                                      書  記  官
中    華    民    國  九十八  年    八    月    四    日
                                                Ａ


司法院資訊處製作；財團法人民間司法改革基金會備份。
